臺灣臺中地方法院民事判決
111年度重訴字第84號
原      告  中華開發資產管理股份有限公司

法定代理人  林德雲  


訴訟代理人  葉豪聖  
被      告  蔡志賢  
            林玉凰  
上列當事人間請求清償借款事件，本院於民國111年4月18日言詞
辯論終結，判決如下：
    主      文
一、被告應連帶給付原告新臺幣玖拾萬元，及自民國102年11月2
    7日起，至清償日止，按年息11%計算之利息。
二、被告應連帶給付原告新臺幣肆佰壹拾陸萬貳仟貳佰 伍拾參
    元佰，及其中新臺幣貳佰柒拾萬元自民國99年7月28日起，
    至清償日止 ，按年息11%計算之利息。
三、被告應連帶給付原告新臺幣肆佰玖拾參萬參仟玖佰捌拾元，
    及其中新臺幣參佰壹拾萬元自民國99年7月24日起，至清償
    日 止 ，按年息11%計算之利息。
四、原告其餘之訴駁回。　　
五、訴訟費用新臺幣陸萬柒仟參佰參拾元由被告連帶負擔。　　
    事實及理由
甲、程序部分：
    本件被告經合法通知，未於言詞辯論期日到場，核無民事訴
    訟法第386條所列各款情形，爰依原告之聲請，由其一造辯
    論而為判決。
乙、實體部分：　　　　　　　　　　　
壹、原告主張：
一、訴外人合作金庫銀行股份有限公司（下稱合作金庫）概括承
    受被告之原債權人保證責任臺中市第五信用合作杜（下稱第
    五信用合作社）之全部營業資產及負債，嗣將其對被告之債
    權、擔保物權及一切從屬權利依修正前金融機構合併法第15
    條第1項第1款及第18條第3項之規定轉讓予原告（原名稱中
    華成長三資產管理股分有限公司），並依法刊登於報紙公告
    。嗣後中華成長三資產管理股份有限公司更名為「中華開發
    資產管理股份有限公司」；中華開發資產管理股份有限公司
    變更法定代理人為「林德雲」。
二、被告蔡志賢以被告林玉凰為連帶保證人，於民國87年6月12
    日、87年10月26日、87年10月26日，分別向第五信用合作社
    依序借款新臺幣（下同）290萬元、270萬元、310萬元，合
    計870萬元，均約定按年利率11%按月攤還本息。詎被告自88
    年2月24日起即未繳納本息，應視為全部到期，經第五信用
    合作社於89年間持他項權利證明書、抵押權設定契約書等向
    鈞院聲請拍賣抵押物裁定，90年間，第五信用合作社由合庫
    金庫概括承受，合庫金庫復將債權讓予原告。99年間，原告
    執上開89年度拍字第341號、89年度拍字第342號、89年度拍
    字第354號民事裁定暨確定證明書及92年度執字第15374號、
    92年度執字第15375號、92年度執字第15373號債權憑證（即
    鈞院89年度票字第579號、89年度票字第580號、89年度票字
    第672號民事裁定及確定證明書）及他項權利證明書為執行
    名義，對被告2人聲請拍賣其所擔保之抵押物後，分別於99
    年8月16日受償2,631,098元（鈞院99年度司執字第8896號)
    及101年11月8日受償1,463,199元（即鈞院101年度司執字第
    51343號）。其中未受清償部分（1)290萬元及自88年3月10
    日起至清償日止，按年息11%計算之利息；（2)270萬元及自
    99年7月28日起至清償日止，按年息11%計算之利息，暨已核
    算未受償之利息1,462,253元；（3)310萬元及自99年7月24
    日起至清償日止，按年息11%計算之利息，暨已核算未受償
    之利息1,833,980元未為清償。嗣直至107年間，原告另就(1
    )本金290萬元債權其中200萬元部分，起訴請求被告連帶給
    付，又取得鈞院107年度訴字第3805號民事判決（ 其中利息
    部分因被告為時效抗辯，僅核准自102年11 月27 日起算）
    ，並確定在案。
三、被告蔡志賢尚有本金870萬元及前所述之利息迄未清償，而
    被告林玉凰既為連帶保證人，自應負連帶清償責任。全案屢
    經催討無著，爰依消費借貸及連帶保證之法律關係，提起 
    本件訴訟。
四、並聲明：
  ㈠被告應連帶給付原告90萬元，及自88年3月10日起，至清償日
    止，按年息11%計算之利息。
  ㈡被告應連帶給付原告270萬元，及自99年7月28日起，至清償
    日止 ，按年息11%計算之利息，暨已核算未受償之利息1,46
    2,253元。
  ㈢被告應連帶給付原告310萬元，及自99年7月24日起，至清償
    日 止 ，按年息11%計算之利息，暨已核算未受償之利息1,8
    33,980元。
貳、被告未於言詞辯論期日到場，亦未提出書狀作何聲明或陳述
    。
叄、本院之判斷：
一、按所謂一部請求，係指以在數量上為可分之金錢或其他代替
    物為給付目的之特定債權，債權人僅就其中之一部分為請求
    ，但就其餘部分不拋棄其權利者而言。於實體法上，債權人
    既得自由行使一部債權，在訴訟法上，即為可分之訴訟標的
    ，其既判力之客觀範圍以債權人於其訴所聲明者為限度。苟
    債權人前訴僅就債權之一部訴請債務人給付，而未明確表示
    拋棄其餘部分債權之請求，縱在該一部分請求之訴訟中未聲
    明保留其餘請求，該未請求部分仍非確定判決之既判力所及
    （最高法院108年度台上字第2044號判決意旨參照）。次按
    法院於前訴訟程序，就訴訟標的以外當事人所主張或抗辯而
    列為足以影響判決結果之重要爭點，經兩造各為充分之舉證
    ，一如訴訟標的極盡其攻擊、防禦之能事，並使當事人適當
    而完全之辯論，本於兩造辯論之結果，於確定判決理由所為
    實質上之判斷，除有顯然違背法令，或當事人提出新訴訟資
    料足以推翻原判斷之情形外，於同一當事人間，就與該重要
    爭點有關之他訴訟，不得再為相反之主張，法院亦不得作相
    異之判斷，此源於訴訟上之誠信原則及當事人公平之訴訟法
    理，避免紛爭反覆發生，以達「一次解決紛爭」所生之一種
    判決效力（拘束力），即所謂「爭點效」，當為程序法所容
    許（最高法院102年台上字第249號判決意旨參照）。
二、原告主張之事實，業據其提出債權讓與證明書、報紙公告、
    授信約定書、本票、本院89年度拍字第341號、89年度拍字
    第342號、89年度拍字第354號民事裁定暨確定證明書、本院
    92年度執字第15374號 、92年度執字第15375號、92年度執
    字第15373號債權憑證、他項權利證明書、分配表、本院107
    年度訴字第3805號民事判決（下稱前案判決）、裁定及確定
    證明書等為證，並經本院依職權調取前案判決全卷查核屬實
    。而被告經合法通知，既未於言詞辯論期日到場爭執，復未
    提出準備書狀為任何聲明或陳述，自堪信原告之主張為真實
    。
三、就原告請求90萬元債權部分：
  ㈠經核原告對被告提起之本件訴訟，其原因事實與本院107年度
    訴字第3805號民事確定判決相同，訴訟標的即其主張之消費
    借貸、連帶保證法律關係，亦於前案中為相同主張，被告於
    前案對此亦不爭執，其與原告間成立有效之貸款契約，業經
    本院依職權調取前揭本院民事案卷查核屬實，是經上開確定
    判決詳為調查判斷，核無顯然違背法令之情形，被告復未提
    出新訴訟資料足以推翻原判斷，則基於爭點效之作用，被告
    就該重要爭點有關所提起之本件訴訟，即應受爭點效之拘束
    ，不得再為相反之主張，本院亦不得作相反之判斷。是被告
    既與原告成立有效之貸款契約，對於因而所生之債務，自應
    負清償之責。從而，原告於前案中主張系爭290萬元貸款經
    歷次強制執行後，均未受償，被告亦未清償，經被告所不爭
    執，原告遂於前案請求應返還原告，並對被告依消費借貸、
    連帶保證之債務不履行法律關係，一部請求被告連帶給付20
    0萬元，及自102年11月27日起，至清償日止，按年息11%計
    算之利息，業經確定在案。嗣原告於本案請求被告依消費借
    貸、連帶保證之法律關係，連帶給付90萬元部分，依據前揭
    說明，該未請求部分仍非確定判決之既判力所及，自非訴訟
    法上之重複起訴，是原告於本案請求被告依消費借貸、連帶
    保證之法律關係，連帶給付90萬元，自屬有理由。
  ㈡按稱消費借貸者，謂當事人一方移轉金錢或其他代替物之所
    有權於他方，而約定他方以種類、品質、數量相同之物返還
    之契約；借用人應於約定期限內，返還與借用物種類、品質
    、數量相同之物，民法第474條第1項及第478條前段定有明
    文。又保證債務之所謂連帶，係指保證人與主債務人負同一
    債務，對於債權人各負全部給付之責任者而言，此就民法第
    272條第1項規定連帶債務之文義參照觀之甚明（最高法院45
    年台上字第1426號判決意旨參照）。而連帶債務之債權人，
    依民法第273條第1項規定，得對於債務人中之一人或數人或
    其全體，同時或先後請求全部或一部之給付。
　㈢按確定判決，除當事人外，對於訴訟繫屬後為當事人之繼受
    人者，及為當事人或其繼受人占有請求之標的物者，亦有效
    力；對於為他人而為原告或被告者之確定判決，對於該他人
    亦有效力，民事訴訟法第401條第1、2 項定有明文。準此，
    既判力之主觀範圍以當事人為原則，客觀範圍則以經裁判之
    訴訟標的者為限。是利息部分，原告固請求此部分90萬元債
    權利息，自88年3月10日起算，然利息各期給付請求權，因5
    年間不行使而消滅，民法第126條定有明文。消滅時效，因
    起訴而中斷亦為民法第129條第1項第3款所明定。原告自101
    年11月7日起，未再以系爭借款債權對被告聲請強制執行，
    亦無其他時效中斷事由，至107年11月27日始對被告起訴請
    求清償系爭借款，而被告業於前案審理時，已就系爭290萬
    元債權之利息部分，為時效抗辯，且為該確定判決所採，並
    審認原告對被告系爭借款之利息請求權，於本件107年11月2
    7日起訴回溯5年，即自102年11月27日起，至清償日止之利
    息債權，尚未罹於時效消滅，逾此範圍之利息債權已罹於5
    年短期時效【見前案判決理由㈢4、㈣】。
  ㈣從而，原告依消費借貸及連帶保證之法律關係，請求被告連
    帶給付如主文第1項所示，應予准許，逾此範圍，於法洵屬
    無據。
四、就原告請求270萬元、310萬元債權部分：
  ㈠被告蔡志賢以被告林玉凰為連帶保證人，向原告借貸上開金
    額後，未依約清償本金及利息，依約債務視為全部到期，尚
    積欠如主文第2、3項所示之本金、利息及已核算未受償利息
    等未清償，自應負連帶清償責任甚明。　　
  ㈡從而，原告依消費借貸及連帶保證之法律關係，請求被告連
    帶給付如主文第2、3項所示，為有理由，應予准許。
五、訴訟費用負擔之依據：民事訴訟法第79條、第85條第2項。
中    華    民    國    111    年    5    月    16    日
                  民事第三庭    法  官  王金洲
正本係照原本作成。
如對本判決上訴，須於判決送達後20日內向本院提出上訴狀。
中    華    民    國    111    年    5    月    16    日
                                書記官  吳欣叡